【裁判字號】    89,交訴,30
【裁判日期】    890829
【裁判案由】    過失致死
【裁判全文】
臺灣雲林地方法院刑事判決                          八十九年度交訴字第三號
    公  訴  人  臺灣雲林地方法院檢察署檢察官
    被      告  甲○○
右列被告因業務過失致死案件，經檢察官提起公訴（八十九年度偵字第九二一號），
本院判決如左：
    主  文
甲○○從事業務之人，因業務上之過失致人於死，處有期徒刑壹年陸月。緩刑肆年。
    事  實
一、甲○○係以駕駛營業大貨車載運砂石為業，為從事業務之人，於民國八十九年二
    月二十日上午九時五分許，駕駛車牌號碼五Ｋ─八二九號營業大貨車，沿雲林縣
    土庫鎮新庄里台十九線，由褒忠往崙背方向，即由北往南方向行駛，行經修理中
    之豐橋橋上坡路段之彎道時，原應注意行車速度，依標誌之規定，無標誌者，行
    經彎道、坡路、道路修理路段時，應減速慢行，作隨時停車之準備，且應注意汽
    車在劃有分向限制線之路段，不得駛入來車之車道內，並應注意汽車行駛時，駕
    駛人應注意車前狀況，並隨時採取必要之安全措施、依當時為白晝，天候狀況為
    雨，路面濕潤、無缺陷，道路工程中，視距良好之情形下，又無不能注意之情事
    ，竟疏未注意，並未減速慢行，而於修理中之豐橋橋上坡路段之彎道內，以時速
    每小時五、六十公里之時速，並跨越分向限制線駛入對向來車之車道內行駛，適
    有蔡譯緯駕駛車牌號碼ＣＯ─○六二一號自用小客車，沿雲林縣土庫鎮新庄里台
    十九線，由崙背往褒忠方向，即由北往南方向行駛，亦行經上揭地點，甲○○因
    跨越前揭路段之跨越分向限制線高速向前行駛，復未注意車前狀況，隨時採取必
    要之安全措施，發現蔡譯緯駕駛之前揭自用小客車時，已煞車閃避不及，致其駕
    駛之前揭大貨車車頭左側撞及甲○○駕駛之自用小客車之車頭及車身左側，使蔡
    譯緯因而受有顱、胸腔破裂出血等傷害，經送醫診治後，仍因上開傷害導致休克
    死亡。甲○○於車禍後即委託附近居民報警並叫救護車救護死者，並於警方抵達
    現場尚未得知肇事者係何人前，主動表示其係肇事人而自首並接受裁判。
二、案經雲林縣警察局虎尾分局馬光派出所報請臺灣雲林地方法院檢察署檢察官偵查
    起訴。
    理  由
一、訊據被告甲○○固坦承於右揭時、地以時速五、六十公里之時速駕駛車牌號碼五
    Ｋ─八二九號營業大貨車與被害人蔡譯緯所駕駛之自用小客車發生碰撞之事實，
    惟矢口否認有上開犯行，辯稱：係因被害人蔡譯緯駕駛之自用小客車於轉彎時，
    行駛入伊之車道，為閃避蔡譯緯的車，始將駕駛之營業大貨車，駛入蔡譯緯之車
    道，並肇致本件車禍云云。然查：
    （一）依卷附道路交通事故調查報告表所附事故現場圖所示，本件車禍發生地點
          為橋上彎道，車禍發生後，被告所駕駛之營業大貨車超越雙黃線停放於雙
          黃線上，車頭左偏（自被告之行駛方向而論）朝向對向車道，車身呈傾斜
          狀態，被害人蔡譯緯之自用小客車，在車禍發生後，車頭撞及路邊之護欄
          ，呈車頭全毀之狀況，而被告所駕駛之營業大貨車於車禍現場之煞車痕，
          長達十‧三公尺，煞車痕均在對向車道即蔡譯緯之車道內，而蔡譯緯所駕
          駛之自用小客車，則無任何煞車痕；又於車禍發生後，於對向車道之內側
          車道及外側車道之車道線兩側，皆有玻璃碎片散落於地，蔡譯緯之自小客
          車保險桿，並掉落於對向車道之內側車道內，此有車禍當時現場照片十二
          幀及警員所繪製之道路交通事故調查報告表一紙在卷可稽，以被告所駕駛
          之營業大貨車於車禍當時留存於地面之煞車痕及蔡譯緯所駕駛之自用小客
          車於車禍發生後，散落物之位置觀之，足見被告駕駛之營業大貨車，自始
          即超越分向限制線，駛入來車之車道即對向車道內行駛，在見到蔡譯緯駕
          駛之自用小客車時，雖緊踩煞車，惟仍未將其所駕駛之上開車輛煞停，終
          因煞避不及，而於對向車道內，撞及蔡譯緯之自用小客車，致玻璃碎片散
          落於對向車道內。
    （二）本件車禍發生後，被告之營業大貨車車頭保險桿左側及小燈受損，業據被
          告陳明在卷，並有車損照片二幀在卷可佐，且蔡譯緯之自用小客車於兩車
          撞擊後，則撞至路邊護欄，亦有道路交通事故調查報告表所附之事故現場
          圖在卷可按，若被告係因蔡譯緯將車駛入其車道內，始將營業大貨車駛入
          對向車道，則兩車之撞擊位置應係在營業大貨車之右側，始與常情無違；
          又若蔡譯緯確曾駛入被告駕駛之車道內，而被告並因之駛入對向車道，則
          蔡譯緯之自用小客車於被告駕駛之營業用大貨車駛入對向車道之後，即已
          位於被告駕駛營業用大貨車之右側，嗣於二車發生踫撞之後，縱有失速無
          法操縱方向盤，撞及路邊護欄之情形，亦應撞及被告行駛方向車道之護欄
          ，而無撞及其原行駛車道即對向車道之路邊護欄之可能？被告上開所辯，
          顯與常情有悖，委不足採。
    （三）被害人蔡譯緯確係因本件車禍受傷致顱內出血死亡，業經臺灣雲林地方法
          院檢察署檢察官督同檢驗員相驗屬實，且有勘驗筆錄、相驗屍體證明書、
          驗斷書等在卷足憑，並有雲林縣警察局虎尾分局馬光派出所製作之道路交
          通事故調查報告表及現場照片十二張附卷可按。
    （四）按行車速度，依標誌之規定，無標誌者，行經彎道、坡路、道路修理路段
          時，應減速慢行，作隨時停車之準備；汽車在劃有分向限制線之路段，不
          得駛入來車之車道內；汽車行駛時駕駛人應注意車前狀況，並隨時採取必
          要之安全措施，道路交通安全規則第九十三條第一項第四款、第九十七條
          第一項第二款及第九十四條第三項分別訂有明文。被告駕駛汽車本應注意
          上述道路交通安全規定，且依當時為白晝，天候狀況為雨，路面濕潤、無
          缺陷，道路工程中，視距良好之情形，有道路交通事故調查報告表一紙在
          卷足據，並無不能注意之情形，被告能注意而不注意，因而肇至本件車禍
          ，自應負過失之責任，且被告之過失行為與被害人死亡之結果間，具有相
          當因果關係甚明。本件車禍之肇事責任，經送台灣省嘉雲區車輛行車事故
          鑑定委員會鑑定，亦同此認定，並該委員會八十九年七月十一日嘉鑑字第
          八九○四七七號鑑定意見書在卷可參。
    （五）綜上所述，被告上開所辯，顯係事後卸責之詞，不足採信。本件事證明確
          ，被告犯行堪以認定，應予依法論科。
三、被告以駕駛營業大貨車載運砂石為業，業據被告供承在卷，為從事駕駛業務之人
    ，核被告所為，係犯刑法第二百七十六條第二項之業務過失致人於死罪。被告於
    肇事後，警方抵達現場尚未得知肇事者係何人之前，主動表示其係肇事人等情，
    業據雲林縣警察局虎尾分局馬光派出所警員陳協宏於偵查中證述屬實，自應依刑
    法第六十二條前段之規定，減輕其刑。爰審酌被告並無前科、素行良好、因一時
    失慎肇致本件車禍，犯後已與被害人家屬達成民事和解（有和解書一紙附卷可按
    ）、其過失程度及被害人生命價值等一切情狀，量處如主文所示之刑。又查被告
    未曾受有期徒刑以上刑之宣告，有台灣高等法院被告全國前案紀錄表一份附卷可
    參，其因一時疏失，致罹刑典，經此刑之宣告後，應知警惕而無再犯之虞，本院
    認本判決之刑，以暫不執行其刑為適當，爰併宣告緩刑四年，以啟自新。
據上論斷，應依刑事訴訟法第二百九十九條第一項前段、刑法第二百七十六條第二項
、第六十二條前段、第七十四條第一款、罰金罰鍰提高標準條第一條前段，判決如主
文。
本案經檢察官徐維嶽到庭執行職務。
中      華      民      國      八十九      年    八    月    二十九    日
                                     臺灣雲林地方法院刑事第二庭
                                         審判長法官  紀  文  勝
                                               法官  蔣  得  忠
                                               法官  冷  明  珍
右正本證明與原本無異。
如不服本判決，應於判決送達後十日內，向本院提出上訴狀。
                                             書記官  周  麗  雲
中      華      民      國      八十九      年    八    月    三十      日
刑法第二百七十六條
一、因過失致人於死者，處二年以下有期徒刑、拘役或二千元以下罰金。
二、從事業務之人，因業務上之過失犯前項之罪者，處五年以下有期徒刑或拘役，得
    併科三千元以下罰金。


司法院資訊處製作；財團法人民間司法改革基金會備份。
